最　高　行　政　法　院　判　決
　　　　　　　　　　　　　94年度判字第01377號
上　訴　人　乙○○
被 上訴 人　彰化縣和美鎮公所
代　表　人　甲○○
上列當事人間因耕地三七五租約事件，上訴人對於中華民國93年
1月7日臺中高等行政法院92年度訴字第895號判決，提起上訴，
本院判決如下：
　　主  文
上訴駁回。
上訴審訴訟費用由上訴人負擔。
　　理  由
一、本件上訴人在原審起訴主張：坐落彰化縣和美鎮○○○段嘉
    寶潭小段第776、777地號土地（下稱系爭土地），原為訴外
    人蔡偉曉及蔡李葡萄共有，蔡偉曉應有部分為二分之一及四
    分之三。二人於89年8月間，將系爭土地連同蔡偉曉單獨所
    有同所第763地號土地出租於訴外人鄭家發、鄭金碧、鄭金
    寶、鄭寶家等人，訂有耕地三七五租約。其後出租人蔡偉曉
    將其出租土地所有權均贈與上訴人，由上訴人承受出租人地
    位。系爭土地現雖有他共有人蔡宗奇，然而以租約之債權性
    質，與租賃物是否為共有之物權關係無關。上訴人與承租人
    間之租賃關係，僅上訴人為出租人，以上訴人之應有部分為
    租賃標的物，訴外人蔡宗奇非此一租賃關係之出租人。上訴
    人於耕地租約期滿單獨向被上訴人申請收回系爭土地，被上
    訴人竟以應由全體出租人共同申請為由拒絕，即有未合。況
    上訴人對於系爭土地之應有部分已超過二分之一，依土地法
    第34條之1，亦得單獨申請收回。原處分顯屬違誤，訴願決
    定遞予維持，同屬違誤等語，求為撤銷原處分及撤銷訴願決
    定，並命被上訴人准上訴人收回系爭土地之判決。
二、被上訴人則以：經登記之和鎮塗字第50號私有耕地租約書中
    ，系爭土地係上訴人及蔡宗奇分別共有。今上訴人未經共有
    人全體同意、亦未訂有分管契約，其單獨申請收回系爭土地
    之應有部分二分之一、四分之三，與內政部81年5月15日（
    81）台內地字第8173806號函釋意旨有違，被上訴人予以否
    准，並無違誤等語，作為抗辯。
三、原審以：
  （一）系爭土地原為訴外人蔡偉曉（應有部分各二分之一及四
        分之三）蔡李葡萄（應有部分各二分之一及四分之一）
        共有，二人於89年8月8日以和鎮塗字第50號「臺灣省彰
        化縣私有耕地租約書」將系爭土地及蔡偉曉單獨所有之
        同地段763地號土地出租給訴外人鄭家發、鄭金碧、鄭
        金寶、鄭寶家等人，其後出租人蔡偉曉將前揭土地均贈
        與上訴人。上訴人於92年2月間，以「收益不足維持一
        家生活」向被上訴人申請收回前揭土地自耕，經被上訴
        人以92年4月11日和鎮民字第0920006079號函復略以：
        系爭土地為上訴人及訴外人蔡宗奇共有，應由全體出租
        人共同申請，拒絕上訴人收回系爭土地自耕。
  （二）按「共有物，除契約另有訂定外，由共有人共同管理之
        。」為民法第820條第1項所明定。又土地法第34條之1
        係就共有土地或建築改良物之處分、變更及設定地上權
        、永佃權、地役權或典權所設之特別規定，共有土地之
        出租乃共有物之管理行為，與上述規定所指情形不同，
        尚無該條規定之適用。共有土地之出租，既屬共有物管
        理行為，則應適用民法第820條第1項規定，除契約另有
        訂定外，由共有人全體共同為之。
  （三）系爭土地為上訴與訴外人蔡宗奇共有，上訴人未提出分
        管契約供核，則其單獨申請終止租約收回共有耕地，於
        法自有未合。被上訴人否准上訴人所請，核無違誤，訴
        願決定予以維持，亦無不合。上訴人請求撤銷，並命被
        上訴人應准其收回系爭土地，非有理由等情，因而判決
        駁回上訴人之訴。
四、本院經核原判決尚無違誤。查系爭土地原為訴外人蔡偉曉、
    蔡李葡萄二人共有，二人於89年間共同將系爭土地出租他人
    耕作等情，為原判決確定之事實。準此事實，耕地租賃之標
    的物為系爭土地（所有物），非共有人之各自應有部分（所
    有權），亦非共有人各出租其分管部分。上訴人之後受讓蔡
    偉曉之應有部分所有權，繼受其出租人之地位，原租約對其
    繼續存在，仍係與他共有人共同將系爭土地出租他人，並未
    變更租賃標的物為應有部分所有權或分管部分。上訴人申請
    收回系爭土地欲終止系爭土地之租賃，屬共有物之管理行為
    ，既無共有人間之約定，依民法第820條第1項規定，應共同
    為之。原判決認為上訴人單獨為之，與法不合，原處分拒絕
    其所請為無誤等情，實屬正當。上訴意旨執詞其繼受出租人
    地位，以應有部分為租賃標的物，單獨與承租人成立租約關
    係，得單獨申請收回系爭土地云云，並不可採。執以指摘原
    判決違誤，求予廢棄，為無理由，應予駁回。
據上論結，本件上訴為無理由，依行政訴訟法第255條第1項、第
98條第3項前段，判決如主文。
中    華    民    國    94    年    9    月    8      日
                  第五庭審判長法  官　高　啟　燦
                              法  官　蔡　進　田
                              法  官　黃　璽　君
                              法  官　廖　宏　明
                              法  官　楊  惠  欽
以  上  正  本  證  明  與  原  本  無  異
中    華    民    國    94    年    9    月    9      日
　　　　　　　　　　　　　　　書記官　邱　彰　德
